【裁判字號】    98,訴,154
【裁判日期】    980423
【裁判案由】    偽證
【裁判全文】
臺灣苗栗地方法院刑事判決               98年度訴字第154號
公  訴  人  臺灣苗栗地方法院檢察署檢察官
被      告  甲○○
                      巷20號.
                    （現另案在臺灣臺中監獄苗栗分監執行）
上列被告因偽證案件，經檢察官提起公訴（98年度偵字第1376號
），被告於本院行準備程序時就被訴事實為有罪之陳述，經本院
合議庭裁定由受命法官獨任進行簡式審判程序審理，判決如下：
    主    文
甲○○證人，於執行審判職務之公署審判時，於案情有重要關係
之事項，供前具結，而為虛偽陳述，累犯，處有期徒刑柒月。
    犯罪事實
一、甲○○前於民國95年間因竊盜案件，經本院以94年度易字第
    763 號判決判處有期徒刑1 年6 月確定；又因贓物案件，經
    本院以95年度苗簡字第536 號判決判處有期徒刑3 月確定；
    復因施用第一級毒品案件，經本院以95年度訴字第511 號判
    決判處有期徒刑8 月確定。嗣因上開案件，符合中華民國96
    年罪犯減刑條例之規定，經依法減刑後，定其應執行之刑為
    有期徒刑1 年1 月確定，並於96年8 月4 日因縮刑期滿執行
    完畢。緣甲○○因染有施用第一級毒品海洛因惡習，曾於97
    年5 月26日下午3 時許，利用其使用之0000000000號行動電
    話予鍾玉珍之堂外甥周文灝聯繫，欲向鍾玉珍購買海洛因，
    周文灝於接獲電話後不久，即以其所有0000000000行動電話
    聯絡甲○○，表示鍾玉珍有放東西在其處所，並與甲○○相
    約在其苗栗縣竹南鎮○○里○○鄰○○街83號住處，於同日下
    午4 時45分許，甲○○抵達後，周文灝遂以新臺幣1,500 元
    之代價販賣2 小包海洛因予甲○○，甲○○正欲將價款交付
    予周文灝之際，即遭行政院海岸巡防署中部地區巡防局第三
    岸巡總隊苗栗查緝隊（下稱苗栗查緝隊）當場查獲，並扣得
    甲○○丟棄在排水溝之海洛因2 包（鍾玉珍上開販賣第一級
    毒品之犯行，業經本院以97年度訴字第636 號判處罪刑確定
    ；周文灝所犯販賣第一級毒品犯行，亦經本院以97年度訴字
    第636 號判決判處有期徒刑15年4 月，現上訴臺灣高等法院
    臺中分院中）。
二、詎甲○○猶不知警惕，明知周文灝確有上開販賣第一級毒品
    之情事，且其已將上開事實於97年5 月26日晚間8 時11分許
    ，在苗栗查緝隊詢問時供述甚明，及於95年5 月27日零時43
    分許，在臺灣苗栗地方法院檢察署檢察官訊問時，具結作證
    陳述明確，竟為迴護周文灝，基於偽證之故意，於98年2 月
    24日上午9 時30分許，在本院第9 法庭內，就本院97年度訴
    字第636 號周文灝涉犯毒品危害防制條例第4 條第1 項罪名
    之案件審理時，以證人身分到庭作證，明知具結作證之證人
    應有據實陳述之義務，不得為匿、飾、增、刪之虛偽陳述，
    卻在供前具結後，對於該案中關於是否曾向周文灝購買第一
    級毒品海洛因之與案情有重要關係之事項，虛偽證稱：「（
    問：當天扣案的兩小包海洛因是誰的？）是我身上的。」、
    「（問：如何來的？）我從新竹帶下來的。」、「（問：照
    你所述，當天周文灝有交海洛因給你嗎？）沒有。」等語，
    欲證明其為警查獲時之毒品海洛因來源非周文灝，致使職司
    審判該案之法官有陷於錯誤而產生誤判之危險。嗣甲○○於
    其所虛偽陳述之上開周文灝涉嫌販賣第一級毒品案件之刑事
    裁判確定前，在98年4 月9 日本院審理時，自白其上開偽證
    犯行。
二、案經臺灣苗栗地方法院檢察署檢察官自動檢舉偵查起訴。
    理    由
一、訊據被告甲○○對於上開犯罪事實坦承不諱，核與其於97年
    5 月26日在苗栗查緝隊員警詢問時之供述，及於95年5 月27
    日在檢察官訊問時之證述相符，且經上開販賣毒品案件中之
    證人即共犯鍾玉珍證述無訛。此外，並有被告於臺灣苗栗地
    方法院檢察署97年度他字第166 號卷內之警詢筆錄、偵訊筆
    錄、證人結文各1 份及周文灝涉犯毒品危害防制條例第4 條
    第1 項販賣第一級毒品案件中之本院審理筆錄、證人結文及
    刑事判決等件附卷可稽。又被告證述其毒品來源是否為周文
    灝，攸關周文灝有無販賣第一級毒品罪之構成要件核心事實
    ，自屬偽證罪所稱「於案情有重要關係之事項」，殆無疑義
    。綜上，本案事證已臻明確，被告犯行洵堪認定。
二、按刑法上之偽證罪，為形式犯，不以結果之發生為要件，證
    人於供前或供後具結而就案情有重要關係事項，故為虛偽陳
    述，其犯罪即成立，而該罪所謂於案情有重要關係之事項，
    則指該事項之有無，足以影響於裁判之結果者而言，至於其
    虛偽陳述，法院已否採為裁判或檢察官據為處分之基礎，或
    有無採為基礎之可能，皆於偽證罪之成立無影響（最高法院
    71年臺上字第8127號、84年臺上字第3949號判例參照）。被
    告甲○○在本院審理周文灝涉嫌販賣第一級毒品案件時，供
    前具結後，就周文灝是否涉犯販賣第一級毒品罪之重要事項
    為虛偽陳述，縱使未經採信，依上開判例意旨，亦無礙偽證
    罪之成立。故核被告所為，係犯刑法第168 條之偽證罪。被
    告前有如事實欄所載之刑案科刑及執行紀錄，於96年8 月4
    日縮刑期滿執行完畢等情，有臺灣高等法院被告前案紀錄表
    、臺灣苗栗地方法院檢察署刑案資料查註紀錄表各1 份在卷
    可參，其於有期徒刑執行完畢5 年以內，故意再犯本案有期
    徒刑以上之罪，為累犯，應依刑法第47條第1 項規定加重其
    刑。另被告於所虛偽陳述之周文灝涉嫌販賣第一級毒品案件
    裁判確定前自白，應依刑法第172 條之規定減輕其刑，並依
    法先加後減之。爰審酌被告就其於偵查中已具結證述明確之
    事項，於法院審理時，為迴護該販毒案件之另案被告周文灝
    ，故意為虛偽陳述，妨害法院發現事實，對國家司法審理之
    正確性產生危害，且其所偽證者係情節非輕之販賣第一級毒
    品案件，可非難性非輕，惟念其犯後坦承犯行，態度尚佳，
    因受鍾玉珍之託而為虛偽陳述之犯罪動機、目的、智識程度
    等一切情狀，量處如主文所示之刑。
據上論斷，應依刑事訴訟法第273條之1第1項、第299條第1項前
段，刑法第168條、第172條、第47條第1項，判決如主文。
本案經檢察官黃俊鳴到庭執行職務。
中    華    民    國    98    年    4     月    23    日
                  刑事第三庭    法  官  林佩儒
以上正本證明與原本無異。
如不服本判決應於收受判決後10日內向本院提出上訴書狀，並應
應敘述具體理由。其未敘述上訴理由者，應於上訴期間屆滿後20
日內向本院補提理由書(均須按他造當事人之人數附繕本)「切勿
逕送上級法院」。
                                書記官  陳玲君
中    華    民    國    98    年    4     月    23    日
附錄論罪之法條全文：
刑法第168條
於執行審判職務之公署審判時或於檢察官偵查時，證人、鑑定人
、通譯於案情有重要關係之事項，供前或供後具結，而為虛偽陳
述者，處7年以下有期徒刑。


司法院資訊處製作；財團法人民間司法改革基金會備份。
